【裁判字號】    89,訴,281
【裁判日期】    891130
【裁判案由】    毒品危害防制條例
【裁判全文】
臺灣臺東地方法院刑事判決                          八十九年度訴字第二八一號
    公  訴  人  臺灣臺東地方法院檢察署檢察官
    被      告  甲○○
右列被告因違反毒品危害防制條例案件，經檢察官提起公訴（八十九年度毒偵字第四
三五號），本院判決如左：
    主  文
甲○○連續施用第一級毒品，累犯，處有期徒刑拾月。
第一級毒品海洛因壹小包（含袋總重為零點貳柒公克），沒收銷燬，另扣案之注射針
筒貳支，均沒收。
    事  實
一、甲○○前因肅清煙毒條例案件，經臺灣臺東地方法院判處有期徒刑三年四月，上
    訴臺灣高等法院花蓮分院撤銷改判有期徒刑二年確定，於民國八十六年一月二十
    二日執行完畢。並曾因施用第一級毒品海洛因，經強制戒治期滿，由臺灣臺東地
    方法院於八十九年六月五日，以八十七年度訴字第一三四號刑事判決判處免刑確
    定。仍不知悔改，基於概括犯意，自八十九年八月九日起至同年九月一日上午八
    時許，連續在臺東市○○○路二五七巷十八弄十號住處施用第一級毒品海洛因，
    嗣於同年九月一日下午九時三十分許，為警在臺東市○○街一七二號前查獲，並
    扣得海洛因一包（含袋總重零點二七公克）、施用毒品之器具注射針筒二支。甲
    ○○經檢察官聲請，為本院於八十九年九月二十八日，以八十九年度毒聲字第五
    一三號刑事裁定，裁定令入戒治處所強制戒治一年。
二、案經臺東縣警察局臺東分局報請臺灣臺東地方法院檢察署檢察官偵查起訴。
    理  由
一、訊據被告甲○○對於前述連續施用第一級毒品海洛因多次之事實坦承不諱，核與
    其於警訊及偵查中所言均相符，而扣得海洛因一包（淨重零點零三公克，含袋總
    重零點二七公克），該白色粉末經法務部調查局鑑定結果，確係海洛因無訛，有
    法務部調查局編號000000000號鑑定通知書一紙可按。且被告為警查獲
    時，所採集之尿液，經送鑑定機關檢驗結果，尿液中海洛因之主要成份嗎啡呈陽
    性反應，有臺東縣衛生局煙毒麻醉藥品類委託檢驗結果通知書一件附卷足證。本
    案除被告之自白外，復有前述鑑定通知、檢驗結果等足為補強證據，事證明確，
    被告犯行堪以認定，應予論罪科刑。
二、按毒品危害防制條例於八十七年五月二十日修正公布施行，依中央法規標準法第
    十三條之規定，於同年月二十二日起生效。其中施用毒品海洛因部分，已於毒品
    危害防制條例第二條第二項第一款、第十條第一項修正為施用第一級毒品罪，而
    毒品危害防制條例修正施行前繫屬之案件，依同條例第三十五條第二款規定，除
    有刑法第二條第一項但書之情形外，於修正施行後偵查中之案件，由檢察官依修
    正後規定處理之；第三款規定，審判中之案件，由法院依修正後規定處理之，依
    修正後規定應為不起訴之處分者，法院應為免刑之判決。本條例第二十條第二項
    、第二十三條第一項所定不起訴之處分規定，雖係刑事訴訟法第二百五十五條第
    一項後段所謂「因其他法定理由」為不起訴之處分，惟該條項所以規定應為不起
    訴處分（不付審理之裁定亦同），係基於「除刑不除罪」原則之衍生，乃根據同
    條例第十條之法定刑所實施之「保安處分」，以「勒戒」、「戒治」代替原有「
    刑罰」之矯治措施（同條例第二十條立法理由參見），是本條例修正前施用海洛
    因之被告，於本條例修正後審理中之案件，依前述規定為「免刑判決」時，解釋
    上亦應包括於本條例第二十條第三項及第二十三條第二項之「不起訴之處分或不
    付審理之裁定」範圍內，而屬於初次犯本條例之情形。八十八年四月二十一日修
    正發布之毒品危害防制條例施行細則第二十六條第二項所以規定，對於本條例修
    正前偵查中或審理中之案件，依本條例規定所為不起訴之處分、免刑之判決或不
    付審理之裁定後，五年內再犯本條例第十條之罪者，分別適用本條例第二十條第
    三項或第二十三條第二項之規定處理，當係同此意旨。
三、按海洛因毒品依其成癮性、濫用性及對社會危害性，為立法明定為第一級毒品，
    毒品危害防制條例第二條第二項第一款定有明文。核被告施用第一級毒品海洛因
    之犯行，係違反同條例第十條第一項之施用，其持有海洛因之低度行為，已為施
    用海洛因之高度行為所吸收，不另論罪。又被告基於概括犯意多次施用，為連續
    犯，應依刑法第五十六條，論以一罪並加重其刑。再查被告曾經強制戒治期滿，
    由臺東地方法院於八十九年六月五日，以八十七年度訴字第一三四號刑事判決，
    判處免刑確定，有該判決附卷足查。依前述說明，免刑判決實質上自屬本條例第
    二十條第三項所稱「不起訴之處分或不付審理之裁定」之範圍，被告所犯本案毒
    品危害防制條例第十條第一項之罪，係免刑判決確定後，於五年內再犯本條例第
    十條第一項之罪，已足證明。復查被告所犯本罪，經檢察官聲請，為本院於八十
    九年九月二十八日，以八十九年度毒聲字第五一三號刑事裁定，裁定令入戒治處
    所強制戒治一年，有本院該刑事裁定書一件附卷足證，被告應予論罪科刑。另被
    告前有事實欄所列之前案經判處有期徒刑確定及執行完畢情形，有臺灣高等法院
    被告全國前案紀錄表在卷可按，而其於前案有期徒刑執行完畢後五年以內再犯有
    期徒刑以上之上開罪名，應依累犯規定遞加重其刑。爰審酌被告沉迷毒品，無法
    自拔，一再觸法，所犯施用第一級毒品罪行，勢將助長販賣毒品行為之更形猖獗
    ，並影響自身之健康，甚至生命權，及有害國家、社會之健全發展等犯罪手段及
    所生危害；再犯罪後坦承犯行，態度尚稱良好等一切情狀，量處如主文所示之刑
    ，以示懲戒。希被告能痛下決心，革除施用毒品之惡行，徹底戒絕毒品危害。
四、扣案之第一級毒品海洛因一包（含袋總重零點二七公克），依毒品危害防制條例
    第十八條第一項前段規定沒收銷燬，另扣案之注射針筒二支，係被告所有且供施
    用毒品所用之物，業據其供明在卷，是應依刑法第三十八條第一項第二款宣告沒
    收。
據上論斷，應依刑事訴訟法第二百九十九條第一項前段，毒品危害防制條例第十條第
一項、第十八條第一項前段，刑法第十一條前段、第五十六條、第四十七條、第三十
八條第一項第二款，判決如主文。
本案經檢察官張添興到庭執行職務。
中      華      民      國    八十九    年     十一     月     三十     日
                                    臺灣臺東地方法院刑事庭
                                        法  官  朱中和
右正本證明與原本無異。
如不服本判決，應於判決送達後十日內，向本院提出上訴狀。（須附繕本）
「切勿逕送上級法院」
                                        書記官  王敏玉
中      華      民      國    八十九    年     十二     月      四      日
附錄本案論罪科刑法條全文
毒品危害防制條例第十條第一項
施用第一級毒品者，處六月以上五年以下有期徒刑。


司法院資訊處製作；財團法人民間司法改革基金會備份。
